【裁判字號】    98,聲判,89
【裁判日期】    981231
【裁判案由】    聲請交付審判
【裁判全文】
                臺灣板橋地方法院刑事裁定
聲  請  人  丁○○
代  理  人  景玉鳳律師
            沈建宏律師
被      告  丙○○
            乙○○
            甲○○
上列聲請人因被告等竊盜等案件，不服臺灣高等法院檢察署檢察
長民國98年11月4 日98年度上聲議字第6857號駁回聲請再議之處
分（原不起訴處分書案號：臺灣板橋地方法院檢察署98年度偵續
字第281 號），聲請交付審判，本院裁定如下：
    主  文
聲請駁回。
    理  由
一、原聲請人意旨略以：
    (一)按刑法上關於財產犯罪所稱之「不法所有意圖」，固指欠
      缺適法權源，仍圖將財產移入自己實力支配管領下，得為
      使用、收益或處分之情形而言，然該「不法所有」除係違
      反法律之強制或禁止規定者外，其移入自己實力支配管領
      之意圖違反公共秩序或善良風俗，以及逾越通常一般人得
      以容忍之程度者亦包括在內，此有最高法院94年度台上字
      第5194號判決可資參照。查聲請人丁○○於案發日上午以
      自己親自變賣物品之方式變賣以清償被告丙○○之薪資債
      務，下午時已離職之被告丙○○率其他二名被告於聲請人
      未在場亦未同意之情況下，進入回收場破壞廠內貨櫃鎖，
      並逕行取走廠內及貨櫃內物品，並未符合社會之常態，亦
      非一般人得以容忍之程度，如許被告之行為，無非將民事
      訴訟法及強制執行法等法規視為無物。原處分書並未就前
      開最高法院判決所提及之概念加以審酌，逕認被告丙○○
      無不法所有意圖而作成不起訴處分，顯有不當。
    (二)被告等人係為變賣他人之物而前往案發地點，本會將該些
      物品之價值低報俾利變賣取利，是渠等供稱所取得之物品
      皆為不值錢價值甚低之物云云，殊非可採，為推託卸責之
      詞。又於聲請人僅積欠被告丙○○新臺幣（下同）1 萬餘
      元之情況下，被告等所取去之物縱如原處分書所認定未及
      於20萬元，亦明顯超過聲請人前開薪資債務，縱如被告丙○○所稱已得聲請人之授權，其所取走之物亦已逾越委任
      授權之範圍，仍有背信之情事。況被告等人中尚有以估價
      為業者，不可能不知所取之物價值為何。是原處分書逕以
      被竊物品為二手回收物逕認聲請人陳報價值過高，此推論
      難令人信服。
    (三)被告丙○○確有不法所有意圖，仍構成竊盜罪嫌，而被告
      乙○○為被告丙○○之友人，駕車前往聲請人之回收場搬
      運物品，與被告丙○○有犯意聯絡和行為分擔，是被告乙○○亦該當竊盜罪之共同正犯。另被告甲○○有與前開被
      告於現場共同為竊盜行為，並提供估價及交易之服務，復
      提供車輛供搬運竊得之贓物，或購買前開竊得之物，故該
      當竊盜罪、搬運贓物罪或故買贓物罪。
    (四)綜上，原處分書之認定與卷內書證不符，且未盡調查之能
      事，認事殊嫌草率，爰依法聲請將本案交付審判云云。
二、按告訴人不服上級法院檢察署檢察長或檢察總長認再議為無
    理由而駁回之處分者，得於接受處分書後10日內委任律師提
    出理由狀，向該管第一審法院聲請交付審判，刑事訴訟法第
    258 條之1 第1 項定有明文。本件聲請人以被告等人涉犯竊
    盜罪嫌，向臺灣板橋地方法院檢察署檢察官提出告訴，經該
    署檢察官認罪證不足，於民國98年3 月27日以98年度偵字第
    2764號為不起訴處分後，聲請人不服聲請再議，經臺灣高等
    法院檢察署檢察長發回續行偵查後，再經臺灣板橋地方法院
    檢察署檢察官認罪嫌不足，於同年9 月29日以98年偵續字第
    281 號為不起訴處分，聲請人仍不服而聲請再議，復經臺灣
    高等法院檢察署檢察長以再議為無理由而於同年11月4 日以
    98年度上聲議字第6857號處分書駁回再議之聲請，告訴人於
    同年11月12日收受前開處分書，並於同年月19日委任律師向
    本院提出本件聲請等情，業經本院依職權調取前揭檢察署偵
    查卷證核閱無誤，並有臺灣高等法院檢察署送達證書影本1
    份、聲請人所提刑事聲請狀上本院收狀戳等在卷可稽，是聲
    請人之聲請程序合於首揭規定，先予敘明。
三、次按，交付審判制之立法意旨，係對於檢察官不起訴或緩起
    訴裁量權制衡之一種外部監督機制，法院僅在就檢察官所為
    不起訴或緩起訴之處分是否正確加以審查，以防止檢察機關
    濫權，依此立法精神，法院就聲請交付審判案件之審查，所
    謂「得為必要之調查」，其調查證據之範圍，自應以偵查中
    曾顯現之證據為限，不可就告訴人新提出之證據再為調查，
    亦不可蒐集偵查卷外之證據，否則將與刑事訴訟法第260 條
    之再行起訴規定混淆不清（參照臺灣高等法院91年4 月25日
    第1 次刑事庭庭長法律問題研究會議決議意旨）。又法院裁
    定交付審判，即如同檢察官提起公訴使案件進入審判程序，
    是法院裁定交付審判之前提，必須偵查卷內所存證據已符合
    刑事訴訟法第251 條第1 項規定「足認被告有犯罪嫌疑」而
    檢察官應提起公訴之情形，亦即該案件已經跨越起訴門檻，
    否則縱或法院對於檢察官所認定之基礎事實有不同之判斷，
    但如該案件仍須另行蒐證偵查始能判斷應否交付審判者，因
    交付審判審查制度並無如同再議救濟制度得為發回原檢察官
    續行偵查之設計，法院仍應依同法第258 條之3 第2 項前段
    之規定，以聲請無理由而裁定駁回。復按事實之認定，應憑
    證據，如未能發現確實之證據，或證據不足以證明，自不能
    以推測或擬制之方法，以為裁判基礎（最高法院40年台上字
    第86號判例意旨參照）；且得為訴訟上之證明者，無論為直
    接或間接證據，須客觀上於一般人均不致有所懷疑，而達於
    確信之程度者，始可據為有罪之認定，倘其證明尚未達於確
    信之程度，而有合理可疑存在時，即難據以為被告之不利認
    定（最高法院80年度台上字第553 號判決意旨參照）。
四、本件聲請人丁○○指訴被告等人有竊盜之犯行，被告等人於
    偵查中堅詞否認有何上開之犯行。
    (一)被告丙○○辯稱：丁○○積欠我27,000元之薪資，並應允
      我可以到他所開設的佺家回收場內拿取東西抵扣薪水，於
      97年11月25日早上，丁○○要我和陳相江前往回收場變賣
      貨物，因此我們便前往上址，並由陳相江以鑰匙開啟回收
      場門鎖而一同進入，當天早上賣廢銅約得9,600 元，丁○○就把其中6,000 元給我，我有跟丁○○表示因為我遭積
      欠之工資較多，其餘的東西讓我來變賣，若賣得價格超出
      所積欠之薪資，我會返還超出部分，丁○○對此也表示贊
      同，並先行離開。後來又賣了廢馬達，共賣得8,400 元，
      由我和陳相江對分，到了下午1 點多左右陳相江也要離開
      ，我就請他把鑰匙留給我，其後我便找乙○○來幫忙搬東
      西，乙○○在來的途中遇到中古商甲○○，便把他一起帶
      來估價，因為我們搬的東西都已經沒有什麼價值，所以才
      會拿很多東西，我是將準備要賣的物品放在空地上，甲○○認為有價值的東西才放到車上，不過甲○○的車上本來
      也有他自己的東西，所以已經混在一起，此時丁○○回來
      ，以為我們要偷東西等語。
    (二)被告乙○○辯稱：我與丙○○是好友，因丙○○說丁○○
      欠他薪水，也同意他把東西拿去變賣抵積欠的薪水，所以
      我才答應幫忙搬貨物，我本來不認識甲○○，是在去回收
      場的路上看到他，就找他一起來估價收購，我們到回收場
      的時候門就已經是開的了，此外我並沒有在當天以及雙方
      協調時的時候，對丁○○及他妻子出言恐嚇等語。
    (三)被告甲○○辯稱：我從事販賣二手五金百貨營生，我先前
      並不認識丙○○和乙○○，案發當天我在臺北縣三峽鎮○○○○○路邊攤擺設五金，後來乙○○經過，說回收場有
      東西要賣，問我有無需要，所以我就開箱型車到現場估價
      ，我並沒有幫忙搬東西，現場很多東西都是壞的，廢鐵比
      較多等語。
五、經查：
    (一)聲請人丁○○固指稱被告等人未得伊之同意便進入伊所開
      設之回收場，破壞廠內貨櫃鎖，並逕行取走廠內及貨櫃內
      物品云云，然查：
      1.聲請人業於偵查中自承：丙○○是97年10月25日離職的
        員工，當時有積欠他一些薪資，所以他在同年11月24日
        有打電話向我催討，我於翌（25）日早上就請員工陳相
        江開啟回收場變賣廢鐵和馬達等，將所得款項支付丙○○、陳相江之薪資，但還積欠被告丙○○薪水12,000元
        等語在卷（見98年度偵字第2764號卷第58頁）。證人即
        回收場員工陳相江亦證稱：10月25日早上丁○○有說因
        為他還積欠我及丙○○薪資，於是要我們去開回收場大
        門變賣馬達抵薪資，他並沒有說可以賣多少東西，只有
        交代說可以賣馬達，賣得的錢我們去分，第一次賣青銅
        ，是丁○○叫人去秤的，我不清楚賣得多少款項，後來
        丁○○就離開，第二次是賣馬達，共得約8,000 元，我
        就和丙○○對分，賣完時已將近下午1 點半，因為丙○○說下午還有人要來載鐵，所以我離開時並未將門關上
        ，就留他一個人在那邊，當天中午12點多時丁○○是有
        打電話來，但他只是問我馬達賣好了沒，而非詢問我是
        否全部人都離開了等語明確（見98年度偵續字第281 號
        卷第55-56 頁），核與被告丙○○前開所辯聲請人積欠
        伊與陳相江薪資，同意伊變賣回收場物品抵償薪資等語
        大致相符。衡諸一般商業運作慣例，當債務人已無力償
        付欠款時，債權人為取得其所有之貨物等動產抵銷欠款
        、彌補損失之情乃為常見。本件聲請人既自承於變賣馬
        達及青銅後，尚積欠被告丙○○薪資約12,000元等語，
        且聲請人於當日上午同意被告丙○○變賣其物品抵償薪
        資，復未明確限定被告丙○○及陳相江所得變賣物品之
        範圍等情，業據證人陳相江證述明確在卷，業如前述，
        是被告丙○○基於抵債之目的，於上午變賣馬達及青銅
        後，因不足抵償全部債務，乃於下午繼續請人搬運估價
        以變賣其餘物品等語置辯，尚堪採信。
      2.聲請人雖陳稱伊並未告知到場處理之員警係勞資糾紛云
        云，惟證人即當日到場處理之員警陳文協於偵查中即證
        稱：97年11月25日下午，我在外面接獲通報說臺北縣三
        峽鎮○○路○ 段1 之2 號有發生竊案，我便前往現場，
        我詢問發生什麼事，丁○○一開始是說丙○○等3 人竊
        取他的東西，丙○○則說因為丁○○欠他錢，他要把那
        些東西拿去賣，後來我們把關係人都帶回派出所，我在
        派出所時又問丁○○發生什麼事，他就說是勞資糾紛，
        所以當日我們並未製作筆錄，只有記載於工作紀錄簿上
        ，也就沒有移送了等語（見上開偵續字卷第44頁），且
        聲請人於案發後有向到場員警表示本案是因積欠薪水而
        造成之勞資糾紛，暫不提告等情，業據證人即到場處理
        本件之員警潘政銘於偵查中證述屬實，復有臺北縣政府
        警察局員警工作紀錄簿影本1 份附卷可考（見上開偵字
        卷第59-60 頁、偵續字卷第22頁）。審諸證人陳文協及
        潘政銘與聲請人素不相識，並無怨隙，衡情應無設詞匿
        飾實情之動機，故應以上開二位員警之證言較為可信，
        堪認本件起因確為聲請人與被告丙○○間之民事薪資糾
        紛而生之事端。
      3.聲請人雖陳稱案發當日上午伊係親自在場實施物品之變
        賣以清償被告丙○○之薪資債務，惟下午伊並未在場亦
        未同意被告丙○○等人逕行取走廠內物品，被告等人之
        行為於社會常態上已非一般人得以容忍之程度云云。然
        查：聲請人於當日上午為清償被告丙○○等人之薪資而
        進廠指示員工變賣廢鐵及馬達，並未限定員工得變賣物
        品之範圍，嗣於中午時便離去等情，業據證人陳相江於
        偵查中證述明確，已如前述。審諸聲請人前固有積欠證
        人陳相江薪資之事實，惟聲請人與證人陳相江間仍有僱
        傭關係存在，且就聲請人將回收場之鑰匙寄放於證人陳
        相江處乙節觀之，足見聲請人對證人應有一定程度之信
        賴關係，而無任何仇隙，故若非證人陳相江將親身見聞
        據實陳述，其應不致甘冒使勞雇關係惡化之風險而做成
        對聲請人不利之證言，是證人陳相江前開證稱聲請人並
        未限定可供變賣物品之範圍一節，應堪採信。衡情若聲
        請人並未同意被告丙○○於當日下午繼續變賣廠內物品
        以清償薪資債務，則理應於中午離開時向被告丙○○表
        示尚積欠之12,000元薪資留待他日變賣廠內物品或以其
        他方式再為清償，而不致未為任何表示即自行離去。是
        聲請人稱伊並未同意，且於當日中午有叫陳相江將大門
        鎖起云云，委無足採，被告丙○○所為亦無何超出社會
        常態一般人得以容忍程度之情形，難認被告丙○○有何
        主觀上之不法所有意圖。
    (二)聲請人另指稱被告等人所欲取走之物品，品項高達18種，
      合計共50件，價值逾20萬元，顯然逾越取償分際，且被告
      丙○○就其逾權代理之行為，亦構成背信之情事云云。經
      查：
      1.聲請人前開關於物品價值之陳述，固提供估價單附卷以
        資證明（見上開偵續字卷第66-67 頁），然被告丙○○
        於偵查中陳稱：卷附橫溪派出所所拍攝照片確實為當日
        現場之照片，但因甲○○車上原本就有自己的物品，所
        以已經與要變賣的物品混在一起，而且因我們搬運的物
        品價值很低，才會取走較多物品等語（見上開偵續字卷
        第57頁），核與被告甲○○所稱：我到場以後，看了很
        多東西都沒有什麼價值等情節大致相符。審諸被告甲○○與被告丙○○、乙○○及聲請人丁○○原皆素昧平生
        ，因偶遇被告乙○○告知有物品待估價方至現場，應無
        設詞偏袒或誣陷另二名被告及聲請人之動機，則其依自
        身從事二手物買賣之職業經驗對現場物品價值所為前開
        供述，應堪採認。
      2.又觀諸聲請人所提供附卷之現場查獲照片及臺北縣政府
        警察局三峽分局橫溪派出所拍攝之現場照片（見上開偵
        字卷第67頁、偵續字卷第23-40 頁），兩台貨車內均未
        滿載回收物品，部分物品尚且四散於路面，尚難依前開
        照片遽論所示之物均屬被告等人欲搬載之物品，此就聲
        請人於偵查中指稱當天把貨物載到警察局後，經伊逐項
        清點方知被告等人有拿取小電鋸3 支等物品等語（見上
        開偵續字卷第15頁）以觀，亦足見聲請人並非一開始即
        對其回收場內哪些物品遭取走知之甚詳，則聲請人表列
        物品清單是否確為被告丙○○等人自該回收場所取出，
        即非無疑。
      3.況聲請人亦自承部分物品性質為二手品件，則該些物品
        於聲請人所表列之估價金額，即每項商品達千元以上甚
        且萬元以上一節，是否已將折舊考量計算在內，衡諸常
        情誠非無疑，是關於被告等人所搬運物品之價值是否遠
        超出聲請人積欠被告丙○○之1 萬餘元薪資，於聲請人
        未提出其他證據證明其所稱價值逾20萬元之事實之情況
        下，實難徒憑聲請人之片面指訴，即遽予採信。是被告
        等人既為取貨變賣價金以抵銷被告丙○○對聲請人之薪
        資債權，聲請人亦自承該些物品為二手物，則被告甲○○依其從事販賣二手商品之經驗評估現場很多物品都是
        壞的、廢鐵較多，價值應不高等情，被告等人預先取去
        較多之物品，以供應付將來賣得金額過低之需，亦屬自
        然，則難謂被告丙○○有何聲請人所指稱逾權代理之背
        信情事。
    (三)聲請人固陳稱被告丙○○確有不法所有意圖，仍構成竊盜
      罪嫌，而被告乙○○與其有犯意聯絡和行為分擔，亦該當
      竊盜罪之共同正犯，另被告甲○○有與前開被告於現場共
      同為竊盜行為，並提供估價及交易之服務，復提供車輛供
      搬運竊得之贓物，或購買前開竊得之物，故該當竊盜罪、
      搬運贓物罪或故買贓物罪云云。然查：
      1.就被告丙○○業於偵查中陳稱：我有向乙○○表示因為
        老闆積欠我薪資，有答應我可以到資源回收場搬東西扣
        抵，所以乙○○是純粹來幫忙，又因為我不會鑑定物品
        ，所以請乙○○找來中古商來估價，所以乙○○才請甲○○過來等語（見上開偵字卷第60頁），及被告乙○○
        供稱：丙○○有跟我說老闆欠他薪水的事，我因為跟丙○○是好朋友，所以就到現場去幫他搬東西，甲○○是
        我在路邊找來的，本來不認識，當時我問甲○○是否要
        收購中古五金工具，甲○○就跟我一起到回收場等語（
        見上開偵字卷第60-61 頁），與被告甲○○陳稱：之前
        我都不認識丙○○和乙○○，是乙○○要我去估價，所
        以我才開箱型車到現場等語觀之（見上開偵字卷第61頁
        ），經核三人供詞互為一致並無出入之情，應屬可信。
      2.按刑法上之竊盜罪，須意圖為自己或第三人不法之所有
        ，而竊取他人所有物，為其成立要件。經查，本件聲請
        人因積欠被告丙○○薪資，同意被告丙○○以變賣廢鐵
        及馬達等物品用以抵付薪資，聲請人亦向到場員警表示
        係勞資糾紛等情，業如前述，則被告丙○○基於抵償薪
        資債權之意思而取去聲請人置於上揭回收場內之物品，
        既欠缺意思要件，自難以竊盜罪責相繩。況苟被告丙○○確有不法所有之竊盜意圖，衡情當無特地告知證人陳
        相江下午仍要前往載鐵之理，而陳相江亦無同意不關門
        即行離去之理。是揆諸前揭說明，被告丙○○既無不法
        之所有之意圖，自不得課以竊盜罪責。
      3.復查被告等人均無竊盜或贓物罪之有罪判決紀錄，此有
        臺灣板橋地方法院檢察署刑案資料查註紀錄表附卷可查
        ，渠等既無共同犯罪之慣習，被告甲○○與被告丙○○
        、乙○○復素昧平生，而搬運上開物品之地點，係有門
        鎖裝設尚在營運中之回收場，被告甲○○及乙○○是否
        甘冒遭回收場所有人逮獲之風險，而與被丙○○共同竊
        取或幫助其竊取上開物品，誠非無疑，足見被告乙○○
        及甲○○均係因被告丙○○直接或輾轉邀約，乃基於協
        助友人或商業營利之目的，至現場協助被告丙○○搬運
        或進行二手機具之估價、交易，是被告等人雖間有搬取
        聲請人所有物品之行為，亦難遽認渠等有何不法所有之
        意圖，自亦難對被告乙○○及甲○○以竊盜或贓物罪嫌
        相繩。
      4.至證人林美玲雖於偵查中證稱於案發當日下午有見聞被
        告等人於上址將物品搬運上車等情（見上開偵續字卷第
        14頁），然自其證言觀之，其當日到達現場之時間已係
        下午，對於聲請人與被告丙○○於同日上午商討進行變
        賣回收場物品以抵償薪資一事時，並不在場，則渠對於
        前開約定之細節未必知情。另證人即於案發現場對面開
        設檳榔攤之負責人羅進財亦證述丁○○有向伊表示其物
        品遭竊，其餘事情均不知悉等語（見上開偵續卷第63頁
        ）明確。綜上以觀，證人林美玲僅係對於被告等人事後
        搬運物品之客觀狀態有所見聞，而證人羅進財之證詞僅
        係依聲請人事後輾轉描述之內容，均難遽採為被告等人
        不利之認定，附此敘明。
    (四)至聲請人復指稱：於97年11月27日雙方協調時，被告丙○○翻臉出口毀謗我的名譽，被告乙○○更當場恐嚇我說「
      要玩沒關係，我叫人跟你玩」，說要叫黑白兩道來對付我
      云云。經查：
      1.證人林美玲固於偵查中證稱上情屬實（見上開偵續字卷
        第14頁），然觀諸證人林美玲與聲請人丁○○前為配偶
        關係，雖前開二人業於93年離婚，惟尚無法據此排除證
        人證述偏袒聲請人之可能性，是自難僅以其單一證述，
        遽採對被告等人不利之認定。
      2.復查，證人即案發當日到場處理之員警陳文協業於偵查
        中證稱：97年11月25日下午我到場後，並未聽聞乙○○
        有何恐嚇丁○○之言語等語（見上開偵續字卷第45頁）
        ，而證人即替被告與聲請人調解之人陳相得亦證稱：當
        天丁○○帶著他太太，丙○○帶乙○○來到我的服務處
        請我幫他們調解，我的印象中他們好像是有勞資糾紛，
        他們就在討論要給多少錢的問題，但最後調解未成，過
        程中我並未聽到乙○○有何恐嚇丁○○之言語等語明確
        （見上開偵續字卷第44-45 頁），另證人即案發現場對
        面開設檳榔攤負責人羅進財亦證述伊僅知悉丁○○表示
        其物品遭竊，其餘事情均不知情，亦未聽聞乙○○有何
        恐嚇丁○○之行為等語（見上開偵續字卷第63頁）。
      3.綜上等情以觀，實難僅以聲請人之片面指述及證人林美
        玲之單一證述，遽認被告乙○○有何恐嚇聲請人之犯行
        。
六、綜上所述，本案依據原偵查案卷所存之證據資料，尚無證據
    足以顯示被告等人有聲請人所指述之竊盜及恐嚇犯行。揆諸
    前開說明，本院自難僅憑聲請人指訴，遽爾推定被告等人有
    聲請人所指之犯罪事實，應認被告等人罪嫌尚屬不足。原偵
    查、再議機關依偵查所得證據，認並無證據證明被告等人有
    上開罪嫌，乃以其犯罪嫌疑不足為由，先後為不起訴處分及
    再議駁回處分，核無不合。聲請人猶執陳詞，指摘不起訴及
    駁回再議等處分為不當，聲請交付審判，非有理由，應予駁
    回。
七、據上論結，應依刑事訴訟法第258 條之3 第2 項前段，裁定
    如主文。
中    華    民    國    98    年    12    月    31    日
                  刑事第二十一庭  審判長法  官  陳信旗
                                        法  官  俞秀美
                                        法  官  許映鈞
以上正本證明與原本無異。
本裁定不得抗告。
                                        書記官  范煥堂
中    華    民    國    98    年    12    月    31    日

司法院資訊處製作；財團法人民間司法改革基金會備份。
